臺灣臺南地方法院民事判決　　　　　　　　94年度訴字第72號
原　　　告　甲○○
被　　　告　丙○○
上被告因傷害案件，經原告提起刑事附帶民事訴訟，請求侵權行
為損害賠償（93年度附民字第193號），由本院刑事庭裁定移送
前來，經本院於民國94年6月22日言詞辯論終結，判決如下：
    主  文
被告應給付原告新台幣貳拾柒萬參仟陸佰貳拾捌元，及自民國九
十三年十一月二日起至清償日止，按年息百分之五計算之利息。
原告其餘之訴駁回。
訴訟費用由被告負擔二分之一；餘由原告負擔。
本判決原告勝訴部分得假執行。但被告如於執行標的物拍定、變
賣前，以新台幣貳拾柒萬參仟陸佰貳拾捌元為原告預供擔保，得
免為假執行。
    事 實 及 理 由
一、按訴狀送達後，原告不得將原訴變更，但減縮應受判決事項
    之聲明者，不在此限，民事訴訟法第255條第1項第3款定有
    明文。本件原告起訴時係請求被告給付新台幣（下同）585,
    988元，嗣於本院審理中減縮金額為375,628元，核與上開規
    定相符，應予准許。
二、原告起訴主張：被告於民國92年11月1日上午11時許，駕駛
    車牌號碼D3-2360號自小貨車，行經台南市○區○○○路2段
    後甲圓環南向北車道時，因超車問題與駕駛車牌號碼VE-216
    7號自小客車之原告發生爭執，原告下車質問被告稱「少年
    仔，你會不會開車！沒有家教」等語，被告竟基於傷害之犯
    意，先開啟車門撞擊原告，下車後復徒手毆打原告頭部，原
    告受傷倒地後，被告再以腳踹原告身體，致原告受有右膝挫
    併膝內障礙、右肩、右下肢、右前臂肌肉挫傷瘀血等傷害。
    原告因被告上開傷害行為，而受有下列損害：（一）醫療費
    27,588元、（二）看護費用30,000元、（三）計程車費3,00
    0元、（四）工資損失：95,040元、（五）原告因遭被告毆
    打受傷，以致於6個月期間無法行走，而須仰賴拐扙，行動
    不便，終日以淚洗面，相當痛苦，為此請求精神慰撫金220,
    000元。以上合計為375,628元，爰依侵權行為之法律關係，
    訴請被告賠償等語。並聲明：被告應給付原告375,628元，
    及自起訴狀繕本送達翌日起至清償日止，按年息百分之5計
    算之遲延利息。
三、被告則以：被告僅有出手推倒原告及以腳踢原告之事實，除
    此之外，對於原告所主張之其餘事實，均予以否認。至於被
    告有上開行為，係因原告撞到被告後隨即下車，且口氣不悅
    稱：「少年仔，你會不會開車啊！」，被告才回稱：「是妳
    撞到我的，又不是我撞到妳的」，原告即稱：「你是沒家教
    啊！」，被告才罵她：「肖查某」，原告又稱：「你再罵一
    次試看看」，被告就再罵她，原告即先出手拍打被告的車門
    ，致被告車門凹陷，復以手指甲抓被告的左手、衣服、頭髮
    ，被告乃下車欲與原告理論，原告見被告要下車，即以手將
    車門推回去關上，不讓被告下車。後來被告逕自用力開門下
    車，並與原告在路上拉扯，在拉扯之間，原告被伊推倒在地
    哭泣，被告於心不忍，伸手欲扶原告起來，但原告卻以右手
    用力拉扯被告下體，被告因巨痛，才踢原告小腿。是以，原
    告所受傷勢應屬輕微，原告請求金額實屬過高，原告請求項
    目中，除醫療費用及計程車費用伊同意支付外，對於看護費
    用、工作損失及精神慰撫金均不同意等語資為抗辯。並聲明
    ：（一）原告之訴駁回；（二）如受不利判決，願供擔保，
    請准宣告免予假執行。
四、兩造不爭執之事實：
（一）被告於92年11月1日上午11時許，駕駛車牌號碼D3-2360號
      自小貨車，行經台南市○區○○○路2段後甲圓環南向北
      車道時，因超車問題與駕駛車牌號碼VE-2167號自小客車
      之原告發生爭執，被告有推原告及踢原告之行為。
（二）被告因上揭傷害罪行，經檢察官提起公訴，並經本院以93
      年度簡上字第261號判決判處拘役50日確定在案。
（三）原告於國立成功大學醫學院附設醫院（下簡稱成大醫院）
      所支出之醫療費用自付額為27,588元。
（四）原告受傷期間前往成大醫院治療共支出車資3,000元。
（五）上揭事實，有成大醫院94年6月6日成附醫復字第09400055
      79號函及93年度簡上字第261號刑事確定判決在卷為憑，
      堪信為真實。
五、原告主張被告僅因行車糾紛，即出手毆打原告頭部，又於原
    告受傷倒地後以腳踹原告身體，致其受有右膝挫併膝內障礙
    、右肩、右下肢、右前臂肌肉挫傷瘀血等傷害，及6個月無
    法工作等情，為被告所否認，並以上揭情語置辯。則本件應
    審究者為：（一）被告有無原告主張之傷害行為？（二）原
    告所得請求被告賠償之數額為何？茲分述如下。
六、查原告主張被告於上揭時地，因超車不當撞及伊車輛之右前
    方，伊下車查看，並質問被告是如何駕駛，被告下車後即不
    分青紅皂白用右手打伊的臉，伊摔倒後被告又順勢踢伊好幾
    下乙節，業據證人乙○○到庭證述：當時伊跟在兩造的車子
    後面，伊原本以為兩造是認識的，是在開玩笑，伊有按喇叭
    ，後來發現兩造打起來。伊看見原告先下車與被告談論，後
    來被告也下車，原告跑到自己車子前面，被告也跟過去，之
    後被告就一拳打過去，原告就倒在地上，被告又上前抓住原
    告的頭髮，用腳踢原告身體一下，伊本來要下車來勸架，但
    當時燈號已經轉換成綠燈，所以伊就先將車子開到旁邊，後
    來被告就上車開車離開，但是原告還繼續坐在她的車子旁邊
    地面上，精神狀況不好，伊本來要幫原告叫救護車，但是原
    告說不用，伊即建議原告請交通隊前來處理，並主動留電話
    給原告，伊沒有等交通隊來處理即先行離開現場等語明確（
    見本院94年5月17日準備程序筆錄），且衡情證人乙○○既
    不認識兩造，當無甘冒刑事偽證罪之處罰，而偏袒任何一造
    之理由，故其所為前揭證言，應堪採信。再查，原告因被告
    上開傷害行為而受有右膝挫併膝內障礙、右肩、右下肢、右
    前臂肌肉挫傷瘀血之傷害等情，亦有成大醫院診斷證明書及
    急診病歷附卷可稽，則被告空言辯稱原告所受傷害應不致如
    此嚴重云云，無非避重就輕之詞，難認為可採。又被告因前
    述傷害之行為，經臺灣臺南地方法院檢察署檢察官聲請簡易
    判決處刑，並經本院刑事庭於93年12月7日以93年度簡上字
    第261號判處拘役50日確定，亦經本院依職權調取該刑案全
    卷核閱無誤，益證被告確有不法傷害原告之行為。
七、按因故意或過失，不法侵害他人之權利者，負損害賠償責任
    ；不法侵害他人之身體或健康者，對於被害人因此喪失或減
    少勞動能力，或增加生活上之需要時，應負損害賠償責任；
    不法侵害他人之身體、健康者，被害人雖非財產上之損害，
    亦得請求賠償相當之金額，民法第184條第1項前段、第193
    條第1項、第195條第1項分別定有明文。本件被告故意侵害
    原告之身體，致原告受有上揭傷害，則原告請求被告負損害
    賠償責任，於法自屬有據。茲就原告主張之損害額分別審酌
    如下：
（一）醫療費用及計程車費用部分：
　　　原告請求醫療費用27,588元及受傷期間前往成大醫院治療
  　　共支出計程車資3,000元部分，業據其提出診斷證明書、
　　　醫療費用收據為證，且經本院向成大醫院調閱原告病歷資
  　　料及醫療費用明細審閱無訛，復為被告所不爭執，是原告
      此部分之請求洵屬有據。
（二）看護費用部分：
      按被害人因受傷需人看護，而由親屬看護時，雖無現實看
    　護之支付，亦應認被害人受有相當看護費之損害，得向加
      害人請求賠償，蓋因親屬照顧被害人之起居，固係出於親
      情，但親屬看護所付出之勞力，並非不能評價為金錢，只
      因兩者身分關係密切而免除支付義務，此種親屬基於身分
      關係之恩惠，自不能加惠於加害人，故應衡量及比照僱用
      職業看護情形，認被害人受有相當於看護費之損害，得向
      加害人請求賠償，最高法院93年度台上字第472號判決可
      資參照。原告請求看護費以15日計算，每日2,000元，合
      計30,000元，雖為被告所否認。惟經本院依職權函詢成大
      醫院，原告於92年11月1日受傷前往該院急診，依原告當
      時所受傷勢研判，是否會影響其四肢活動，而達需專人看
      護之程度，又所需期間為多久？該院函覆稱：病患92年11
      月1日就診時，為跛行的狀態，走路須拿拐杖或他人協助
      ，故判定需專人看護期間以病情較嚴重的時段約2個星期
      等語，有該醫院94年3月30日成附醫復字第0940002782號
      函1份在卷可參（見本院卷第44頁），是原告主張應受看
      護期間為14日，應屬真實，且有必要，而原告雖未僱請職
      業護士照顧，未現實支出看護費用，惟揆諸前揭說明，原
      告仍得比照僱用職業護土看護情形請求相當於看護費用之
      損害，且衡諸目前一般職業看護之收費行情，原告以每日
      2,000元計算，尚非過高，則原告主張14日之看護費用合
      計28,000元（2,000×14＝28,000），為有理由，應予准
      許，逾此部分範圍之請求，為無理由，不應准許。
（三）不能工作之損失：
      原告主張其於受傷前係經營晉億行，從事勞務發包工程，
      業務收入每月約為30,000元，惟僅以每月最低基本工資15
      ,840 元計算，因本件不法侵害而受傷，長達6月不能工作
      ，共損失工作收入95,040元等語。經查：原告受傷前，確
      實經營晉億行等情，業經本院依職權調取財政部臺灣省南
      區國稅局91、92年度綜合所得稅核定通知書各1件為證（
      見本院卷第39、40頁），堪信為真實。另關於原告每日所
      得請求之薪資數額，原告雖主張其工作每月約有30,000元
      之業務收入云云，惟並未舉證以實其說，且經本院調閱原
      告最近2年之所得稅申報資料，顯示原告91年度之薪資所
      得為232,809元；92年度之薪資所得則僅為5,467元，是以
      原告主張其每月約有業務收入30,000元，即非有據；而參
      酌我國勞工經行政院核定之每月基本工資為15,840元，原
      告既未能提出其於系爭事故發生前之確實工作所得，則其
      主張以一般勞工之基本薪資計算其工作損失，尚屬適當。
      再本件原告於92年11月1日因遭被告毆打受傷，至成大醫
      院急診，診斷為右膝挫傷併膝內障礙、右肩、右下肢、右
      前臂肌肉挫傷淤血，同年11月4日起至93年11月8日陸續接
      受成大醫院骨科及復健科治療41次，至93年11月8日以後
      活動能力已有顯著進步，但長距離步行或久站仍有不適的
      可能等情，有成大醫院94年6月6日成附醫復字第09400055
      79號函及病患診療資料摘錄表在卷可參。參以原告受傷後
      經密集接受骨科門診及復健科之治療長達1年之久，其於9
      2年11月共計回診8次、92年12月共計回診6次、93年1月回
      診2次，93年2月回診1次、93年3月回診4次、93年4月回診
      2次、93年5月回診3次、93年6月回診4次、93年7月回診4
      次、93年8月回診2次、93年9月回診1次、93年10月回診2
      次、93年11月回診2次，有成大醫院函送之病歷資料在卷
      可憑，堪信原告確實有6個月以上之時間難以工作。因之
      ，原告主張因本件車禍受傷致不能工作之期間以6個月予
      以核計，應為合理。從而，原告請求被告賠償因本件不法
      侵害所受工作損失之金額95,040元（計算方式：15,840×
      6＝95,040），即為正當，應予准許。
（四）精神慰撫金部分：
      按慰藉金之賠償須以人格權遭遇侵害，使精神上受有痛苦
      為必要，其核給之標準固與財產上損害之計算不同，然非
      不可斟酌雙方身分資力與加害程度，及其他各種情形核定
      相當之數額，最高法院著有51年台上字第223號判例可資
      參照。本件原告因被告故意之傷害行為而受有多處身體傷
      害，精神上自亦受有痛苦，則其請求被告賠償慰撫金，即
      屬有據。本院斟酌被告僅因行車糾紛，即於光天化日下毆
      打原告，惡性甚重，其行為造成原告所受傷勢不輕，另參
      酌原告為專科畢業，現經營晉億行，從事勞務發包之工作
      ，收入不固定，91、92年向國稅局申報之薪資收入分別為
      232,809元、5,467元；被告為專科畢業，目前於名炫企業
      有限公司從事塑膠射出之工作，每月薪資為40,000元等情
      ，業經兩造於本院準備程序中陳明，且互不爭執，均堪信
      為真實，並經本院依職權調取兩造之綜合所得稅申報資料
      附卷可參，爰審酌兩造之身分、地位、經濟狀況、原告所
      受傷害程度，及因上開傷害所生之生活上不便等一切情狀
      ，認原告所得請求之慰撫金數額，以120,000元為適當，
      逾此數額之請求，尚難採憑。
（五）綜上，原告所得請求被告賠償之金額應為醫療費用27,588
      元、計程車費用3,000元、看護費用28,000元、工作損失
      95,040元及精神慰撫金120,000元，合計273,628元。
八、末按給付有確定期限者，債務人自期限屆滿時起，負遲延責
    任。給付無確定期限者，債務人於債權人得請求給付時，經
    其催告而未為給付，自受催告時起，負遲延責任。其經債權
    人起訴而送達訴狀，或依督促程序送達支付命令，或為其他
    相類之行為者，與催告有同一之效力。前項催告定有期限者
    ，債務人自期限屆滿時起負遲延責任，民法第229條定有明
    文。又遲延之債務，以支付金錢為標的者，債權人得請求依
    法定利率計算之遲延利息。但約定利息較高者，仍從其約定
    利率；應付利息之債務，其利率未經約定，亦無法律可據者
    ，週年利率為百分之5；亦為民法第233條第1項、第203條所
    明定。本件原告請求被告賠償之金額，並未定有給付之期限
    ，則原告請求自起訴狀繕本送達翌日即93年11月2日起，按
    週年利率百分之5計算之利息，並未逾上開規定之範圍，自
    無不合。
九、綜上所述，原告依民法第184條第1項前段、第193條第1項、
    第195條第1項侵權行為之法律關係，請求被告賠償273,628
    元，及自起訴狀繕本送達翌日即93年11月2日起至清償日止
    ，按年息百分之5計算之法定遲延利息部分，為有理由，應
    予准許，逾此所為之請求，則屬無據，應予駁回。
十、本判決原告勝訴部分，所命被告給付之金額未逾500,000元
    ，應依職權宣告假執行；另被告陳明願供擔保聲請宣告免為
    假執行，經核亦無不合，爰酌定相當之擔保金額准許之。
十一、本件事證已臻明確，兩造其餘攻擊防禦及證據調查，均與
      本案之判斷不生影響，自勿庸一一審酌論列，併此敘明。
十二、據上論結，本件原告之訴為一部有理由，一部無理由，依
      民事訴訟法第79條、第389條第1項第5款、第392條第2項
      、第3項，判決如主文。
中　　華　　民　　國　　94　　年　　7 　　月　　6 　　日
                  民事第四庭    審判長法　官  周素秋
                                      法　官  郭貞秀
                                      法　官  孫淑玉
上正本證明係造原本作成。
如不服本判決，應於判決送達後20日內向本院提出上訴狀，同時
表明上訴理由；如已於本判決宣示後送達前提起上訴者，應於判
決送達後10日內補具上訴理由（附繕本）。
中　　華　　民　　國　　94　　年　　7 　　月　　12　　日
                                       書記官  凌昇裕
